臺灣板橋地方法院刑事判決　　　　　　　100年度訴字第581號
公　訴　人　臺灣板橋地方法院檢察署檢察官
被　　　告　陳婉婷
選任辯護人　張玉希律師
上列被告因偽造文書案件，經檢察官提起公訴（99年度偵字第16
139 號），本院依簡式審判程序判決如下：
    主  文
陳婉婷共同犯行使偽造私文書罪，處有期徒刑月，如易科罰金
，以新臺幣壹仟元折算壹日，未扣案之德豐行興業有限公司九十
六年度薪資清冊上偽造之「李宗霖」印文柒枚、「李宗樺」印文
拾枚；德豐行興業有限公司年薪資記錄表上偽造之「李宗霖」署
押捌枚、「李宗樺」署押拾壹枚；偽刻之「李宗霖」、「李宗樺
」印章各壹顆，均沒收。又共同犯行使業務登載不實文書罪，處
有期徒刑貳月，如易科罰金，以新臺幣壹仟元折算壹日。應執行
有期徒刑肆月，如易科罰金，以新臺幣壹仟元折算壹日，緩刑貳
年。未扣案之德豐行興業有限公司九十六年度薪資清冊上偽造之
「李宗霖」印文柒枚、「李宗樺」印文拾枚；德豐行興業有限公
司年薪資記錄表上偽造之「李宗霖」署押捌枚、「李宗樺」署押
拾壹枚；偽刻之「李宗霖」、「李宗樺」印章各壹顆，均沒收。
    事  實
一、陳婉婷係設址於臺北縣土城市（現改制為新北市土城區，以
    下同）承天路60號「金加睦國際有限公司」（下稱「金加睦
    公司」）之會計人員，負責該公司帳務處理工作。詎其明知
    「金加睦公司」委外按件計酬人員李宗霖、李宗樺，並未在
    「德豐行興業有限公司」（下稱「德豐行公司」，先後設址
    在臺北縣三重市【現改制為新北市三重區，下同】重新路4
    段53號10樓之1 、臺北市內湖區○○○路○ 段180 巷6 號5
    樓之19及陽光街365 巷39號2 樓）任職支薪，竟與「金加睦
    公司」董事王自強、「德豐行公司」實際負責人鄭美玲及股
    東黃麗等人（3 人均由臺灣板橋地方法院檢察署檢察官另簽
    分偵辦），共同基於行使偽造私文書及行使業務登載不實文
    書之犯意聯絡，而為以下犯行：
  (一)先於不詳時地，利用不知情之某真實姓名年籍不詳之人，偽
    刻李宗霖、李宗樺之印章，復在未徵得該2 人同意或授權之
    情況下，於「德豐行公司」96年3 月份至12月份薪資清冊上
    ，蓋用前開偽刻印章而偽造「李宗霖」（共7 枚）、「李宗
    樺」（共10枚）之印文，並在該公司年薪資記錄表上偽簽「
    李宗霖」（共8 枚）、「李宗樺」（共11枚）之署名，藉以
    偽造該2 人在「德豐行公司」任職支薪意思之私文書後，再
    於民國97年5 月間某日，連同記載李宗霖、李宗樺總計領有
    薪資新臺幣（下同）1,103,440 元之營利事業所得稅結算申
    報書，向該管稅捐稽徵機關即財政部臺灣省北區國稅局三重
    稽徵所，申報「德豐行公司」96年度內構成營利事業收入總
    額之項目與數額，以及有關減免、扣除之事實而據以行使，
    均足以生損害於李宗霖、李宗樺及稅捐稽徵之正確性（惟該
    公司96年度之營利事業所得稅，因所提供證明所得額之帳簿
    文件資料未全，由稅捐稽徵機關逕依所得稅法第83條規定，
    按照同業利潤標準核定所得稅額，故無因此虛報薪資而致逃
    漏營利事業所得稅之情事）。
  (二)另於98年1 月間，虛偽填載李宗霖與李宗樺分別於97年度向
    「德豐行公司」領得658,930 元及595,290 元薪資之業務上
    不實內容之扣繳憑單，並持上揭憑單交付該管稅捐稽徵機關
    即財政部臺北市國稅局內湖稽徵所而據以行使，亦均足生損
    害於李宗霖、李宗樺及稅捐核課之正確性。
二、案經李宗霖、李宗樺訴由臺灣板橋地方法院檢察署檢察官偵
    查起訴。
    理  由
一、本院於準備程序進行中，被告陳婉婷就被訴事實為有罪之陳
    述，經告知被告簡式審判程序之旨，並聽取公訴人、被告及
    其辯護人之意見後，裁定進行簡式審判程序。
二、前揭事實，為被告在本院審理時坦承不諱，並據告訴人李宗
    霖、李宗樺暨證人黃麗、黃極榮、林佳莉、蔡佳宏於偵查中
    指述、證述甚明。此外，復有刑事告訴狀、「德豐行公司」
    96年度薪資記錄表、財政部臺灣省北區國稅局97年度綜合所
    得稅核定稅額繳款書、財政部臺灣省北區國稅局三重稽徵所
    99年1 月14日北區國稅三重一字第0991030415號函暨「德豐
    行公司」97年度計算表、給付清單、調節表、營業成本明細
    表，財政部臺北市國稅局內湖稽徵所99年2 月2 日財北國稅
    內湖營所字第0990200296號、100 年1 月7 日財北國稅內湖
    綜所一字第1000000155號函暨「德豐行公司」96年度薪資清
    冊、李宗霖及李宗樺97年度各類所得扣繳暨免扣繳憑單，「
    金加睦公司」、「德豐行公司」公司登記資料查詢表、稅務
    電子閘門所得調件明細表等附卷可稽，足認被告上開任意性
    之自白確與事實相符。從而，本件事證明確，被告上開犯行
    均堪認定，應予依法論科。
三、論罪科刑：
  (一)按所得稅扣繳義務人，依所得稅法第89條第3 項或同法第92
    條規定，填發免扣繳憑單或扣繳憑單，旨在使稅捐稽徵機關
    蒐集及掌握課稅資料，以利稅捐稽徵，則員工薪資扣繳暨免
    扣繳憑單，係證明全年度支付員工薪資及代為扣繳綜合所得
    稅之情形，為徵、繳雙方課徵與申報綜合所得稅之依據，其
    既非造具記帳憑證所根據之憑證，亦非證明處理會計事項人
    員之責任，而為記帳所根據之憑證，自非商業會計法第15條
    所規定之商業會計憑證（最高法院92年度台上字第1136號判
    決可參），又各類所得扣繳暨免扣繳憑單，係由扣繳義務人
    依所得稅法第92條規定所製作之單據，為業務上製作之文書
    （最高法院91年度台上字第7411號判決可佐）。是核被告於
    事實欄一(一)所為，係犯刑法第216 條、第210 條之行使偽造
    私文書罪；於事實欄一(二)所為，係犯刑法第216 條、第215
    條之行使業務上登載不實文書罪。被告偽造薪資清冊、薪資
    記錄表等私文書及登載不實事項於業務上作成之文書之低度
    行為，應分別為行使偽造私文書及行使業務上登載不實文書
    等高度行為所吸收；另偽造印章、印文及署押之行為，均屬
    偽造私文書之部分行為，均不另論罪。又被告與王自強、鄭
    美玲及黃麗等人就前述犯行，有犯意聯絡及行為分擔，均為
    共同正犯。再被告陳婉婷雖非「德豐行公司」負責人或員工
    ，惟其與「德豐行公司」實際負責人鄭美玲、股東黃麗共同
    實行前述犯罪，依刑法第31條第1 項前段規定，仍應論以共
    同正犯。另被告委由真實姓名年籍不詳之人偽刻李宗霖、李
    宗樺之印章後，進而偽造薪資清冊、薪資記錄表等私文書並
    持以行使，為間接正犯。又被告所犯上開行使偽造私文書罪
    及行使業務上登載不實文書罪2 罪間，犯意各別，行為互殊
    ，應予分論併罰。
  (二)爰審酌被告為本案犯行前並無前科，素行良好，此有臺灣高
    等法院被告前案紀錄表1 份在卷可按，因一時失慮，虛構他
    人薪資而製作薪資清冊、薪資紀錄表及所得扣繳暨免扣繳憑
    單，並提供予他公司據以申報營利事業所得稅，影響稅捐機
    關對於稅務行政管理之正確性，且有害於告訴人，兼衡被告
    犯罪之動機、目的、手段、生活狀況、犯罪分工情形，實際
    未生逃漏稅情事及犯後坦承犯行，態度良好等一切情狀，分
    別量處如主文所示之刑，並定其應執行刑，及就各宣告刑及
    定執行刑部分，均諭知易科罰金之折算標準。末查，被告前
    未曾因故意犯罪受有期徒刑以上刑之宣告，有臺灣高等法院
    被告前案紀錄表1 份在卷可參，其因一時失慮而罹刑典，事
    後已坦承犯行，並獲告訴人之諒解，信其歷此偵、審訴訟程
    序及刑之宣告教訓，當知所警惕，而無再犯之虞，本院因認
    對於被告所宣告之刑，以暫不執行為適當，爰依刑法第74條
    第1 項第1 款規定，併予宣告緩刑2 年，用啟自新，以勵來
    茲。
  (三)又偽造之薪資清冊、薪資記錄表等私文書雖已行使，且交付
    予稅捐稽徵機關，衡情已非屬被告或其共同正犯所有之物，
    惟其上偽造之「李宗霖」、「李宗樺」之印文、署押，仍應
    依刑法第219 條之規定，不論屬於犯人與否，均予宣告沒收
    。另被告與共同正犯偽刻之「李宗霖」、「李宗樺」之印章
    各1 顆，雖未扣案，惟不能證明業已滅失，亦應依刑法第21
    9 條規定，併予宣告沒收之。
據上論斷，應依刑事訴訟法第273 條之1 第1 項、第299 條第1
項前段，刑法第28條、第31條第1 項、第210 條、第216 條、第
215 條、第51條第5 款、第41條第1 項前段、第74條第1 項第1
款、第219 條，刑法施行法第1 條之1 ，判決如主文。
本案經檢察官李超偉到庭執行職務。
中    華    民    國    100     年    4     月  29    日
                    刑事第一庭  法  官  陳正偉
上列正本證明與原本無異。
如不服本判決，應於判決送達後10日內敘明上訴理由，向本院提
出上訴狀 (應附繕本) ，上訴於臺灣高等法院。其未敘述上訴理
由者，應於上訴期間屆滿後20日內向本院補提理由書「切勿逕送
上級法院」。
                                 書記官 許慧禎
中    華    民    國    100     年    4     月  29    日
附錄本案論罪科刑法條全文：
刑法第210條
偽造、變造私文書，足以生損害於公眾或他人者，處5 年以下有
期徒刑。
刑法第215條
從事業務之人，明知為不實之事項，而登載於其業務上作成之文
書，足以生損害於公眾或他人者，處3 年以下有期徒刑、拘役或
5 百元以下罰金。
刑法第216條
行使第210 條至第215 條之文書者，依偽造、變造文書或登載不
實事項或使登載不實事項之規定處斷。